【裁判字號】    95,上易,8
【裁判日期】    950328
【裁判案由】    侵占
【裁判全文】
臺灣高等法院臺中分院刑事判決           95年度上易字第8號
上  訴  人
即  自訴人  甲○○
自訴代理人  方文獻  律師
被      告  丁○○
上列上訴人因被告侵占案件，不服臺灣臺中地方法院94年度自字
第58號中華民國94年11月15日第一審判決，提起上訴，本院判決
如下：
    主      文
上訴駁回。
    理      由
一、本案經本院審理結果，認被告丁○○被訴侵占犯行係屬不能
    證明，其證據及理由，業據第一審判決書理由欄記載甚詳，
    爰引用之（如附件）。原審以不能證明被告犯罪，而依刑事
    訴訟法第三百零一條第一項規定，諭知無罪之判決，經核認
    事用法，並無不合，自訴人上訴意旨雖猶謂「被告丁○○為
    人大建設公司之名義負責人並負責登載合夥事業資金之往來
    ，且親自與戊○簽訂供為侵佔合夥款項依據之不實工程契約
    ，更依此據而填寫不實之合夥結算表，使本件合夥實際應有
    利潤為一千九百十二萬三千五百五十五元，惟卻製作合夥結
    算表為虧損三百九十七萬三千二百六十元，自訴人原可分配
    三百二十三萬零三十七元，經被告製作不實結算表，非僅無
    可分配尚應負擔虧損，被告製表顯有不實甚明。被告既知悉
    本件合夥全部資金往來，豈有誤算之理？且金額相差高達二
    千三百零九萬六千八百十五元（即實際盈餘為一千九百十二
    萬三千五百五十五元，加上不實虧損三百九十七萬三千二百
    六十元，兩者合計二千三百零九萬六千八百十五元），不可
    謂之不鉅？顯見被告共同侵佔之情事，原判決認事用法顯有
    違誤。」云云。惟(一)按自（告）訴人之自（告）訴，係以使
    被告受刑事訴追為目的，是其陳述是否與事實相符，仍應調
    查其他證據以資審認，最高法院五十二年台上字第一三○○
    號判例意旨可資參照。故僅有自訴人之片面指述，顯難認被
    告有成立犯罪之可能，此理不辯自明。(二)查本件自訴人認被
    告丁○○涉有侵占罪嫌，主要係認被告丁○○為人大建設公
    司之名義負責人，並負責登載合夥事業資金之往來，其於合
    夥買土地，及與戊○簽訂供為侵佔合夥款項依據之工程契約
    時，被告丁○○有在場，且有表示意見，其知悉合夥情事云
    云，惟證人乙○○於原審法院已供承「係伊於八十九年間與
    自訴人共同出資購買土地，建造房屋，伊係人大建設股份有
    限公司實際負責人，被告在該公司負責記帳，伊與被告於九
    十年十一月間離婚，被告於離婚後一個月即離開人大建設股
    份有限公司前述房屋均由伊建造，買賣房屋及工程事宜均由
    伊處理，被告對伊與自訴人合夥建屋運作情形不知情，因被
    告係人大建設股份有限公司名義負責人，所以伊要求被告在
    該公司與戊○簽立之工程承攬合約書及承攬工程移轉同意書
    簽名，被告離職時已將該公司帳冊、存摺、款項交給伊，自
    訴人提出之支出結算表二份，其中一份係由伊提供資料予被
    告記載。」等語明確，且證人乙○○於本院受詰問時，亦証
    稱「（（提示原審卷自訴補充理由狀證七工程契約書供證人
    辨認）該合約書是否為被告與戊○在現場所簽立？）上面的
    字是我跟戊○所寫的，人大公司是被告所負責的，合約書上
    丁○○的簽名是她自己簽的。人大公司名義上的負責人是丁○○，我拿契約書回來時，我有跟她說有人要發包，要給戊○施作，條件已談好，所以被告才簽的。」、「（（提示本
    案承攬工程移轉同意書供證人辨識）同意書上的簽名是被告
    所簽？）沒錯，因為戊○不做了，所以我跟自訴人甲○○說
    別人要做，我先承作，當時也是用人大名義寫的，所以我也
    拿同意書回來給被告簽名。」、「（被告簽工程契約書及移
    轉同意書時，是否知道簽名的意思？）她什麼都不知道，被
    告沒有介入我跟自訴人的合夥情事，她只有負責記載，沒有
    負責其他事。」、「（後來是否有再跟人大公司簽約說要移
    轉工程？）沒有。因為工程又回到我身上。」、「（是否有
    跟自訴人說工程回到你身上由你來承作？）我有跟他說，後
    來快完工時，自訴人才說不可以。」、「（被告離婚之後是
    否仍在幫你處理合夥事務？）沒有，她沒有直接參與。」、
    「（被告離婚後是否有幫你作傳票？）有些有，有些沒有。
    被告因為是掛名人大公司的負責人，所以協議離婚時，有說
    好需要她簽名時，她要協助簽名。」、「（先前你與被告所
    制作的結算表，一千二百四十萬的工程款如何說的？）我有
    說什麼人都可以作，所以我已於帳上記載工程款一千二百四
    十萬元，被告就照我的意思寫。」、「（被告既然不管合夥
    之事，為何要照你的意思記帳？）因為她要幫忙處理好。」
    、「（此張結算表是如何拿給自訴人？（提示結算表））時
    間已久，我不記得了。」、「（工程合約書及移轉同意書在
    商談時，被告有無在場簽名？）沒有，是我商談後拿回去給
    被告簽名的，被告未在場，她不知道工程的內容。」等情，
    證人乙○○所供前後尚相符合，足見自訴人甲○○與證人乙○○間之合夥事務包括上開人大公司與戊○簽訂工程承攬合
    約書、承攬工程移轉同意書等合夥最主要事項之決定，均由
    證人乙○○處理，被告丁○○辯稱「營建方面伊不是專業，
    伊不清楚。人大公司與戊○簽訂工程承攬合約書等，合約書
    均係事後乙○○說已經與對方談好，拿回來叫伊簽的。」等
    情，尚堪採信。益徵人大建設股份有限公司係由乙○○實際
    經營，被告僅係名義負責人而已，並經原審法院已詳敘其之
    理由，自訴人徒以上開合約書，被告丁○○為證人乙○○之
    妻，且係人大公司名義負責人而有簽名云云，據以指訴其與
    乙○○合夥購地建屋事宜，及與戊○簽訂上開工程合約時，
    被告丁○○均有在場且有參與處理決定云云，尚乏事證足資
    認定其指訴屬於實情，既屬缺乏確實之証據，自尚難據以推
    定被告之共同侵占犯行。(三)又證人即自訴人之妻丙○雖於本
    院證稱「被告丁○○常常跟她先生乙○○來我家，她應該知
    情合夥之情形，被告有來跟我拿過合夥的錢，都是被告來收
    合夥款項，被告丁○○拿款項說要建房子。被告曾於九十一
    年七月間跟我一起到竹南合作社辦理開戶，辦房屋貸款，但
    後來沒辦成。因要貸款三百五十萬元，但是貸款下來是要轉
    入被告的帳戶，我知道那些錢是要放到中銀人大公司的帳戶
    ，所以我沒答應，被告丁○○有來收買鋼筋的錢四十萬元。
    」等語，惟被告丁○○供稱「我沒有離職前，係參與該公司
    比如跑銀行及會計事務，離婚之後就沒參與，而自訴人與乙○○的合夥我沒參與，但是有部分傳票是我記的，但此部分
    不多，也有部分是乙○○記好拿給我的。又因為土地與房屋
    是一起賣的，那時我已與乙○○離婚，我基於幫忙的性質來
    處理辦房屋貸款之事，所有賣出房屋的貸款我都有打電話通
    知所有承購戶，我等到此事處理告一段落，想趕快把人大公
    司的負責人換掉，不要把我拖住。」等情，則被告丁○○既
    於人大公司擔任會計，負責記帳事務，其幫忙處理人大公司
    上開相關會計帳務，及依證人乙○○指示整理傳票登記及明
    細，以及辦理房屋貸款等之事務性之工作，縱然屬實，惟被
    告丁○○又非處理關於上開合夥主要基本事項之決定，有如
    上述，要不能據此遽認本件被告丁○○涉有與證人乙○○有
    共同侵占之犯行，此亦經原審法院已詳敘其不成立犯罪之理
    由，此外自訴人其他又乏積極之佐証，則依上揭見解對於自
    訴人指訴採証之原則，自難資為不利於被告丁○○涉有共同
    侵占事實認定之憑據。(四)此外尚乏有其他積極事證足認被告
    確有自訴人甲○○指訴之侵占犯行，本件自訴人對於指訴之
    犯罪事實，所負提出證據及說服之實質舉證責任，尚不足為
    被告犯侵占罪之積極證明，基於無罪推定之原則，自應為被
    告無罪判決之諭知。(五)自訴人上訴認應就被告論罪科刑，而
    指摘原判決不當，為無理由，應予駁回。
二、據上論斷，應依刑事訴訟法第三百七十三條、第三百六十八
    條，判決如主文。
中    華    民    國    95    年    3     月    28    日
              刑事第二庭  審判長法  官  李  璋  鵬
                                法  官  胡  森  田
                                法  官  蕭  錦  鍾
上列正本證明與原本無異。
不得上訴。
                                書記官  廖  次  芬
中    華    民    國    95    年    3     月    29    日
                                                      Ｒ


司法院資訊處製作；財團法人民間司法改革基金會備份。
